【裁判字號】    97,交聲,584
【裁判日期】    970630
【裁判案由】    違反道路交通管理處罰條例聲明異議
【裁判全文】
臺灣士林地方法院交通事件裁定         97年度交聲字第584號
原處分機關  交通部公路總局臺北區監理所
異  議  人
即受處分人  甲○○
上列異議人即受處分人因違反道路交通管理處罰條例案件，對於
交通部公路總局臺北區監理所中華民國97年4 月22日所為之處分
（原處分案號：北監自裁字裁40-CG0000000號），聲明異議，本
院裁定如下：
    主  文
原處分撤銷。
甲○○不罰。
    理  由
一、原處分意旨略以：異議人即受處分人甲○○駕駛車號5230-Q
    D 號自用小客車，於民國96年10月3 日上午11時18分許，行
    經臺北縣八里鄉台15線米倉加油站前，行車速限為時速50公
    里之路段，以時速75公里之速度超速行駛，超過規定之最高
    時速20公里以上未滿40公里，故依道路交通管理處罰條例第
    40條規定，裁處異議人罰鍰新臺幣（以下同）1,800 元，並
    依同條例第63條第1 項第1 款之規定，記違規點數1 點等語
    。
二、異議意旨略以：測速器擺在公路邊經年風吹雨打日曬，除需
    定期保養外，度量衡儀器使用一段時間均需作校正，按一般
    精密儀器每年至少需作一次校正才可確保測速器之準確性，
    雖警察局稱經荷蘭量測檢驗合格，但並非檢驗一次即可永久
    使用，仍應每年定期送公證機構校驗合格，並留存紀錄方可
    取信於民，若無法提供上述有效期之校驗合格文件，則其測
    速器之準確性存疑，故異議人對於前揭裁決自難甘服，爰依
    法請求撤銷原處分等語。
三、按汽車駕駛人，行車速度，超過規定之最高時速，或低於規
    定之最低時速，處1,200 元以上2,400 元以下罰鍰，並記違
    規點數1 點，道路交通管理處罰條例第40條、第63條第1 項
    第1 款定有明文。又汽車駕駛人之行為，當場不能或不宜攔
    截製單舉發者，經以科學儀器取得證據資料證明其行為違規
    ，得逕行舉發，同條例第7 條之2 第1 項第7 款亦有明文。
四、異議人雖不否認於上開時間駕駛汽車行經台北縣八里鄉台15
    線米倉加油站前（往八里方向），經設置該處之感應式線圈
    測速照相設備測得時速達75公里，並有卷附採證照片2 張可
    憑，然質疑本件超速採證儀器缺乏國家標準，亦未定期檢驗
    ，其準確性有疑。經查：
  (一)我國取締交通違規超速所使用之感應式線圈測速照相儀器（
    微電腦闖紅燈暨自動測速照相儀器），其原理係在車道路面
    下方設置感應線圈，每組線圈前後各一，汽車壓過第一個線
    圈後開始感應計算，待壓到第二個線圈時，則計算兩個線圈
    距離之車行速度，如計算結果超過該處速限，則會連線啟動
    附近設置之固定式照相儀器，執行同步照相採證，故此類儀
    器符合科學常規，當無疑義。又本件採證之感應式線圈測速
    照相設備，原製造國為荷蘭，因國家未定檢驗規範，故採用
    國際認證，本儀器經荷蘭量測局檢驗合格，復經我國駐外單
    位及民間公證人認證，以確保其準確性，每年並定期維修保
    養，落實交通裝備管理等情，有台北縣政府警察局97年6 月
    6 日北縣警交字第0970070284號函檢附之認證文書暨譯文、
    96年度維修保養紀錄影本各1 份可佐，則舉發機關主張此類
    科學儀器之準確性並無疑義，固非無據。
  (二)然目前警察機關取締之測速設備有雷達測速器、雷射測速器
    、感應式線圈測速設備3 種，前兩種原採用國外認證方式，
    以確保可信度，惟自國內陸續訂定國家標準，納入度量衡器
    管理，警察機關即據以辦理檢定，然因我國經濟部標準檢驗
    局尚未訂立檢定感應式線圈測速設備儀器之規範及機制，故
    本件感應式線圈測速設備儀器現仍採用國際認證方式，未經
    經濟部標準檢驗局施以檢驗乙節，有台北縣政府警察局97年
    3 月19日北縣警交字第970033399號函存卷可參，則異議人
    主張此類採證儀器缺乏主管機關檢驗，準確性有疑，自非徒
    托空言。參以本件執行採證之線圈感應式測速照相設備之合
    格證書早於93年10月4 日經法院認證，最近一次維修係於96
    年5 月23日，維修項目為：相機組測試正常，閃光燈、保險
    絲更新，此有卷附台北縣政府警察局97年6 月6 日北縣警交
    字第0970070284號函暨志伸股份有限公司維保紀錄影本1 份
    存卷可查，可見前揭維修保養項目僅針對測速照相機組之功
    能為檢測，然對於埋設於地下之感應線圈設備之準確性，則
    無檢驗紀錄。況埋設地下之感應線圈，一般維修保養只能就
    路面外觀是否平整、有無外露、龜裂等加以判斷好壞，以路
    面外觀目視有無可能故障，無從定期以專業儀器檢測其靈敏
    度及準確性，且路面若遭重車輾壓造成路面龜裂或不平整，
    甚或造成雨水滲透，均可能影響其準確度，則此類違規採證
    儀器於原製造國出廠時，雖經該國主管機關認定完成測試且
    符合國際標準，然一經埋設路面下方，即難施以定期維修、
    保養以及檢測，且準確度或多或少會受路面重新鋪設、重車
    輾壓、雨水滲透等因素所影響，而有誤判、失真之可能，則
    異議人主張此類採證儀器因無定期檢驗，準確性有誤，即屬
    有據。
  (三)參以，內政部警政署亦於97年1 月17日以警署交字第097002
    1265號通報全國各警察機關，即日起暫停使用感應式線圈測
    速設備（舉發闖紅燈例外），俟檢定、檢校管理機制建立後
    ，再行研議使用（卷附通報影本參照），更見線圈感應式測
    速設備因欠缺檢驗標準，爭議性過高，目前已不為警察機關
    執行舉發測速時所採用，則異議人以本件採證設備準確性有
    疑，不足以認定超速之違規事實，即屬可採。
五、綜上所陳，異議人主張本件採證儀器之準確性有疑，不足以
    認定違規事實，為有理由。原處分機關未察，進而援引首揭
    規定對異議人加以裁罰，即難認允洽；異議人以前詞為由，
    向本院提出異議，即有理由，爰撤銷原處分，並由本院另為
    異議人不罰之諭知。
據上論斷，應依道路交通案件處理辦法第20條，裁定如主文。
中    華    民    國    97    年    6     月    30    日
                  交通法庭法  官  汪梅芬
以上正本證明與原本無異。
如不服本裁定應於送達後5日內向本院提出抗告狀。
                          書記官  張馨尹
中    華    民    國    97    年    6     月    30    日


司法院資訊處製作；財團法人民間司法改革基金會備份。
